臺灣板橋地方法院刑事判決　　　　　　 93年度易緝字第219號
聲　請　人　臺灣臺北地方法院檢察署檢察官
被　　　告　丙○○
上列被告因詐欺案件，經臺灣臺北地方法院檢察署檢察官向臺灣
臺北地方法院聲請以簡易判決處刑（臺灣臺北地方法院檢察署90
年度偵字第9237號），經臺灣臺北地方法院以管轄錯誤判決移送
審理，本院判決如下：
    主  文
丙○○連續意圖為自己不法之所有，以詐術使人將本人之物交付
，處有期徒刑壹年。
    事  實
一、丙○○明知其經濟陷入困境，顯然已無支付償債的能力，竟
    基於意圖為自己不法所有的概括犯意，於民國（下同）86年
    7 月間某日，向甲○○詐稱其經營汽車買賣，利潤豐厚，力
    邀甲○○投資新臺幣（下同）400 萬元，若未湊足400 萬元
    則視作借貸，甲○○不疑有詐，連續自86年7 月9 日起至同
    年9 月10日止，交付丙○○合計共255 萬元，丙○○則交付
    由其簽發發票人乙○○（已由臺灣臺北地方法院檢察署檢察
    官於87年2 月18日以86年偵字第24744 號為不起訴處分確定
    ），丙○○背書的富邦銀行中山分行帳號第000000000 號【
    原聲請書誤載為大眾銀行中和分行帳號第000000000 號】，
    如附表所示面額的支票共計17紙予甲○○（其中三紙由甲○○另背書轉讓與林好、施許玉秀、許黃照香），以資償還，
    未料支票屆期全數退票，甲○○幾經催討，均未獲清償，因
    知受騙。
二、案經甲○○訴由臺灣臺北地方法院檢察署檢察官聲請簡易判
    決處刑，經臺灣臺北地方法院改以通常程序審理，於92年2
    月19日以92年度易字第288 號為管轄錯誤的判決，移送本院
    審理。本院認為不適宜以簡易判決處刑，改依通常程序審理
    。
    理  由
一、訊據被告丙○○固不否認告訴人甲○○有於上揭時間支付伊
    上述金額，伊支付乙○○名義的支票作為清償，而支票嗣後
    全部退票等情，惟矢口否認上述犯行，辯稱：與甲○○之間
    之關係是借款，並不是投資，是甲○○自己要幫伊的，伊並
    沒有騙甲○○，當時伊還有兼作中古汽車買賣，無訛詐甲○○的犯意與行為，僅係單純民事借款糾紛，願以每月5 萬元
    或10萬元還給被害人，與被害人和解，乙○○當時是伊的員
    工，每月薪資約2 、3 萬元，伊已被銀行拒絕往來，所以用
    乙○○的票，他的支票帳戶是伊跟他一起去申請，蓋乙○○
    的印章，由伊背書，向乙○○借支票，跟甲○○週轉等云云
    為自己作出辯護。
二、茲就本院認定被告犯罪的證據暨得心證的理由，說明如下：
    (一)、首先被告雖以上述情形提出自己的辯解，但是始終並未
        提出經營中古車生意的交易紀錄，告訴人即證人甲○○
        所提出黃財旺即丁○○當時的名片，亦無中古車行的字
        樣，被告對於證人甲○○所證稱：當時被告並沒有中古
        車行店面，反而都是在昆明街的辦公室等語，更支吾其
        詞。
    (二)、而證人甲○○於本院審理中亦證述被告向其提及，湊40
        0 萬元的資金，2 人800 萬元，就可以開個像樣、有賣
        場的中古車行等語（見本院94年3 月21日審判筆錄），
        足認告訴人指稱當時還沒有中古車行，但被告言談間以
        將來要成立中古車行，邀請告訴人的資金投入一節，與
        被告所供並無齟齬，應認與事實相符，縱認被告與告訴
        人於資金往來的初期，並無確定雙方關係，惟因借款金
        額持續增加，以所借款項轉為對被告將來車行的投資，
        與常情亦無違背，是知悉被告係以投資為幌子，而行訛
        詐的事實。
    (三)、又被告於本院審理時，亦自承知道自己於85、86年間起
        ，因經濟因素信用喪失，為銀行金融業拒絕往來，已無
        從使用票據，之後若有進行交易多用現金，可見其對於
        自己信用資產狀況不佳一事已有相當的瞭解，而被告於
        本院審理中復坦言伊與甲○○金錢往來的末期，伊確實
        無法清償債務，只好一再開立新支票換回舊支票的換票
        方式，拖延清償期限，此觀之如附表所示的支票發票日
        ，也可以得到相應的了解，堪認被告對於自己資力不足
        一事，也有相當認識，被告仍然於86年指使不知情的乙○○申領支票供其任意使用（參見87.02.13偵查筆錄乙○○的供述），被告有以人頭方式規避實際付款責任的
        企圖及實際行動，至為明顯，毫無疑義。何況被告復始
        終未另成立中古車行，履行對告訴人的承諾，顯有詐欺
        及為自己不法所有的意圖，這些都與證人即告訴人指述
        其受訛詐的情形相合（見告訴人甲○○86.11.19偵查筆
        錄、92.04.28、92.05.12本院訊問筆錄），而不生矛盾
        ，故被告所為辯解，當然無從獲致本院的認同，不足採
        信。末者，被告聲請傳喚的證人丁○○所為證述，亦無
        從為被告有利的認定，此由證人甲○○所提出證人丁○○所使用的名片，該名片所示的地址復係被告所謂的【
        中古車行】場所，而證人丁○○，復以黃財旺的名義為
        對外溝通的工具，顯然有掩飾的作用在內，而其更陳述
        以係被告所屬員工，復對被告車行名稱又陳稱忘記，而
        證人丁○○是屬被告友善證人，乙○○亦同為被告員工
        ，其對乙○○的工作性質更應了然，竟以其並未為被告
        買賣汽車暨跑件，僅以泡茶聊天等作為說明（見本院94
        年3 月21日審判筆錄），於經營同性質的中古車買賣常
        情而言，顯然不合，因此，被告當然無從於證人丁○○
        的證述中得到對其有利的說明，也非常明顯。
    (四)、如上所述，亦可得到明確肯定的，被告言之鑿鑿能所謂
        以每月5 萬至10萬元償還告訴人，如非訛詐情事，在本
        件訴訟不短的歲月裡，當然應該已經積累了不少金額，
        可以從容作出處理，但是被告始終未見所為（迄本件宣
        判時為止），顯見其自始至終，已具訛詐而為自己不法
        所有的意圖，甚為明確。
二、核被告丙○○所為，係犯刑法第339 條第1 項的詐欺取財罪
    。而被告多次的犯行，時間緊接，犯罪構成要件、手法都相
    同，顯係基於概括犯意反覆實施，應依連續犯規定論以一罪
    ，並加重其刑。爰審酌被告素行，犯罪後仍圖矯飾，卸詞否
    認犯行，訴訟多時迄今，仍未彌補告訴人所受的損失，並衡
    酌被告的犯罪動機、手段、所生危害等一切情狀，量處如主
    文所示之刑。
三、本案於程序上，查有刑事訴訟法第451 條之1 第4 項但書第
    1 款情事，本院認不宜以簡易判決處刑，依同法第452 條規
    定，改依通常程序審理之，附此敘明。
據上論斷，應依刑事訴訟法第452 條、第299 條第1 項前段，刑
法第56條、第339 條第1 項，罰金罰鍰提高標準條例第1 條前段
，判決如主文。
本案由檢察官高怡修聲請簡易判決處刑，經檢察官魏正杰到庭執
行職務。
中　　華　　民　　國　　94　　年　　5 　　月　　23　　日
                  刑事第四庭審判長法  官  李麗玲
                                  法  官  鄧雅心
                                  法  官  黎錦福
上列正本證明與原本無異。
如不服本判決，應於判決送達後10日內向本院提出上訴狀 (應附
繕本)， 上訴於臺灣高等法院。
                                  書記官  蔡麗春
中　　華　　民　　國　　94　　年　　5 　　月　　23　　日
附錄本案論罪科刑所用法條全文：
中華民國刑法第339條
(普通詐欺罪)
意圖為自己或第三人不法之所有，以詐術使人將本人或第三人之
物交付者，處五年以下有期徒刑、拘役或科或併科一千元以下罰
金。
以前項方法得財產上不法之利益或使第三人得之者，亦同。
前二項之未遂犯罰之。
附表：（付款銀行：富邦商業銀行中山分行；帳號：000000000
      號，戶名：乙○○）
┌─┬─────┬────┬────┬───┬────┬───┐
│編│票　　　號│發 票 日│退 票 日│發票人│金    額│執票人│
│號│          │        │        │      │(新臺幣)│      │
├─┼─────┼────┼────┼───┼────┼───┤
│１│AA0000000 │86.08.26│86.10.02│乙○○│20萬元  │甲○○│
├─┼─────┼────┼────┼───┼────┼───┤
│２│AA0000000 │86.08.28│86.10.02│乙○○│30萬元  │甲○○│
├─┼─────┼────┼────┼───┼────┼───┤
│３│AA0000000 │86.09.04│86.10.02│乙○○│30萬元  │甲○○│
├─┼─────┼────┼────┼───┼────┼───┤
│４│AA0000000 │86.09.13│86.09.13│乙○○│5萬元   │甲○○│
├─┼─────┼────┼────┼───┼────┼───┤
│５│AA0000000 │86.09.13│86.09.13│乙○○│5萬元   │甲○○│
├─┼─────┼────┼────┼───┼────┼───┤
│６│AA0000000 │86.09.15│86.09.15│乙○○│2萬元   │甲○○│
├─┼─────┼────┼────┼───┼────┼───┤
│７│AA0000000 │86.09.21│86.09.22│乙○○│20萬元  │甲○○│
├─┼─────┼────┼────┼───┼────┼───┤
│８│AA0000000 │86.09.24│86.09.24│乙○○│20萬元  │甲○○│
├─┼─────┼────┼────┼───┼────┼───┤
│９│AA0000000 │86.09.25│86.09.25│乙○○│2萬元   │甲○○│
├─┼─────┼────┼────┼───┼────┼───┤
│１０│AA0000000 │86.09.25│86.09.25│乙○○│11萬元  │甲○○│
├─┼─────┼────┼────┼───┼────┼───┤
││AA0000000 │86.09.28│86.09.30│乙○○│20萬元  │甲○○│
├─┼─────┼────┼────┼───┼────┼───┤
││AA0000000 │86.10.02│86.10.02│乙○○│30萬元  │林　好│
├─┼─────┼────┼────┼───┼────┼───┤
││AA0000000 │86.10.05│不　　詳│乙○○│10萬元  │施許玉│
│  │          │        │        │      │        │秀    │
├─┼─────┼────┼────┼───┼────┼───┤
││AA0000000 │86.10.06│86.10.06│乙○○│10萬元  │甲○○│
├─┼─────┼────┼────┼───┼────┼───┤
││AA0000000 │86.10.06│86.10.06│乙○○│10萬元  │甲○○│
├─┼─────┼────┼────┼───┼────┼───┤
││AA0000000 │86.10.12│86.10.13│乙○○│20萬元  │甲○○│
├─┼─────┼────┼────┼───┼────┼───┤
││AA0000000 │86.10.12│86.10.13│乙○○│10萬元  │許黃照│
│  │          │        │        │      │        │香    │
└─┴─────┴────┴────┴───┴────┴───┘
